【裁判字號】    88,上更(二),385
【裁判日期】    890131
【裁判案由】    毒品危害防制條例
【裁判全文】
臺灣高等法院臺南分院刑事判決          八十八年度上更(二)字第三八五號   Ｃ
      上  訴  人
      即  被  告  丙  ○  ○
      選任辯護人  黃  奉  彬  律師
右上訴人因毒品危害防制條例案件，不服臺灣臺南地方法院八十七年度訴字第六七一
號中華民國八十七年九月二十四日第一審判決（起訴案號：臺灣臺南地方法院檢察署
八十七年度偵字第三七六三號、第三八０五號、第四三四四號），提起上訴，判決後
，經最高法院第二次發回更審，本院判決如左：
      主      文
原判決關於丙○○部分撤銷。
丙○○共同非法販賣化學合成麻醉藥品，處有期徒刑陸年。
扣案之化學合成麻醉藥品安非他命貳拾柒包（淨重貳拾參點玖陸公斤、包裝重捌佰陸
拾肆公克）均沒收。
      事      實
一、丙○○與丁○○、乙○○雙方原本認識，因丁○○（已判刑確定）於民國八十六
    年七、八月間，經濟狀況欠佳，遂向邱世明（原審另結）表示，欲自大陸地區販
    入化學合成麻醉藥品安非他命輸入臺灣販售圖利，經邱世明表示其有管道可利用
    貨櫃輸入，丁○○即同意邱世明以每公斤新臺幣（下同）六萬元之代價，委託邱
    世明負責運送，嗣於同年十二月間，邱世明亦因經營玻璃生意失當，負債累累，
    乃與丁○○積極籌劃以進口樹頭夾帶安非他命入境營利之事，丁○○並預付二十
    五萬元與邱世明作為購買樹頭之費用，惟丁○○於大陸地區，無法覓得安非他命
    之來源，邱世明遂將樹頭暫置於廈門某倉庫內。迨八十七年一月間，丁○○經丙○○之介紹，與乙○○（已判刑確定）認識，乙○○表示可於大陸地區尋獲安非
    他命之貨源，丁○○則表示有管道可輸入安非他命來臺，丙○○、乙○○、邱世
    明、丁○○等四人，乃本於輸入安非他命販售營利之犯意聯絡，共同謀議並分工
    合作，自大陸地區販入安非他命輸入臺灣。嗣乙○○隨於八十七年二月十三日先
    行前往大陸地區覓得安非他命約三十公斤後，通知丙○○轉告丁○○，丁○○表
    示欲購買其中十公斤安非他命，乙○○經丙○○之聯繫，依丁○○之要求，囑不
    知情之友人林美珠匯款一百萬元，入丙○○之同居人涂美秀（原判決誤載為涂美
    珠，應予更正）在保證責任臺北市第二信用合作社儲蓄部乙存帳戶（帳號000
    0000000000號）內，再由丙○○提領其中六十萬元，轉匯入丁○○在
    合作金庫東高雄支庫活期存款帳戶（帳號0000000000000號），作
    為乙○○所買安非他命部分預付之一半運費，另約丁○○攜帶欲買十公斤安非他
    命之價款美金四萬五千元，至大陸廣東天龍酒店會面，丙○○原欲陪同丁○○前
    往大陸驗貨，嗣因故而作罷，丁○○則另由其友人甲○○（未據起訴，犯意不明
    ）陪同攜帶上開款項，於同年二月廿八日前往大陸冰花酒店先與邱世明會合後，
    再由丁○○獨自前往廣州天龍酒店與乙○○會面，並將上開款項交與乙○○。同
    年三月一日下午五時許，乙○○搭乘計程車載送安非他命二十七包至廣東天龍酒
    店附近，與丁○○、邱世明等會面，並將安非他命交由邱世明安排輸入臺灣地區
    。乙○○、丁○○與甲○○即於八十七年三月二日先行分別返臺，乙○○與丁○○返臺後，丙○○負責連絡、查詢前開安非他命返臺事宜。而邱世明取得前開安
    非他命後，即重新以黑色塑膠袋包裝，再置入預先購妥之上開原木樹頭內，與其
    他樹頭混裝於編號ＩＣＳＵ0000000號貨櫃內，並假不知情之臺北市廣博
    企業有限公司名義，委託大陸廈門進出口公司辦理出口，於同年三月十五日前開
    貨櫃由福興輪經香港運抵基隆港，卸放在基隆市中華貨櫃站，邱世明又透過該公
    司委託不知情之基隆市明泰報關行代為報關進口，經臺灣臺南地方法院檢察署檢
    察官指揮法務部調查局屏東縣、臺北縣、桃園縣、彰化縣調查站、航空警察局刑
    警隊、航空警察局高雄分局、高雄縣警察局、高雄市警察局前鎮分局合組之專案
    小組人員會同財政部關稅總局及基隆關稅局人員予以監控貨櫃動向。而上開貨櫃
    於同年三月十八日上午七時，由不知情之大成通運公司司機陳聰仁依邱世明指示
    ，運至雲林縣林內鄉九薊村中二高工地附近偏僻空地交與邱世明之際，經臺灣臺
    南地方法院檢察署檢察官指揮專案小組人員當場查獲，並自樹頭內取出安非他命
    二十七包（純質淨重二十三．九六公斤；包裝重八百六十四公克），復尋線查悉
    上情。
二、案經法務部調查局屏東縣調查站移送暨高雄市政府警察局前鎮分局報請臺灣臺南
    地方法院檢察署檢察官偵查起訴。
      理      由
一、訊之上訴人即被告丙○○矢口否認有與其他被告共謀買入及輸入安非他命之犯行
    ，並辯稱：伊僅介紹乙○○與丁○○認識，並幫乙○○匯款與丁○○，彼二人並
    未言明該款係為運送安非他命用，伊亦不知彼等有買賣及輸入安非他命之事實，
    亦未得任何好處云云。
二、經查：右揭事實，業據被告丙○○與同案被告丁○○、邱世明等人於屏東調查站
    及偵查初訊時供承在卷，核與證人林美珠、涂美秀於屏東調查站所證匯款情節，
    及證人藍讚福、徐秀雄、陳聰仁等人所述進口報關運貨等情節相符；並有扣案之
    安非他命二十七包、丁○○所有中國大酒店便條紙二張、冰花酒店住宿登記表三
    張及匯款單、提貨單、進口報單、卸貨傳真、通訊監察譯文、保證責任臺北市第
    二信用合作社八十七年七月二十九日（八七）北市二信儲字第八七０九０六號函
    附涂美秀上開帳戶往來明細資料、臺灣省合作金庫東高雄支庫八十七年八月四日
    （八七）合金東高存字第三三一八函附丁○○上開帳戶往來資料各一份等附卷可
    佐。又上開二十七包安非他命，經法務部調查局檢驗結果，確係安非他命鹽酸鹽
    ，其淨重為二十三點九六公斤；包裝重為八百六十四公克，亦有該局八十七年四
    月九日（陸）00000000號檢驗通知書附卷可稽。
三、被告丙○○於八十七年三月十九日在屏東調查站供稱：伊於八十七年農曆春節前
    ，介紹乙○○與丁○○認識，乙○○表示有進口安非他命之門路，丁○○表示有
    運送之管道，彼二人遂決意，由乙○○赴中國大陸尋找貨源後，以每公斤六萬元
    之運費，交由丁○○接洽運送，迨春節過後，乙○○於同年二月底某日，以電話
    告知伊轉告丁○○已尋獲貨源，丁○○要求乙○○先付運費六十萬元，經伊轉知
    後，乙○○遂交代其友林美珠匯款一百萬元入伊同居人涂美秀在臺北市第二信用
    合作社儲蓄部之上開乙存帳戶，伊隨即將其中六十萬元轉匯入丁○○在上開合作
    金庫東高雄支庫活期存款帳戶，彼二人並透過伊相約於同年二月二十八日在中國
    大陸廣州省天龍飯店會合，嗣乙○○於同年三月二日返臺後，有告訴伊已購得二
    十七公斤之安非他命交與丁○○運入臺灣，但彼二人就運送費用、價格匯率等事
    項，始終無法獲得共識，伊甚至要自掏腰包，解決彼二人爭執之款項等語，核與
    被告丁○○於同前調查站所供情節無一不符。衡情，倘被告丙○○對其他被告買
    入安非他命之事全然不知，豈能就案情詳述如上；又十七公斤安非他命之價格匪
    微，且被告等係冒罹觸重罪之風險而買入運輸，被告乙○○豈有輕易交由丁○○
    任行處理或丟棄之理。況被告丁○○始終稱：其中十七公斤安非他命係乙○○所
    買，另丙○○亦知買入安非他命之事，並負責聯絡乙○○交貨之事等語。參以丙○○（電話中稱阿寶）與丁○○於八十七年三月十六日十二時五十五分許通話記
    錄：丙○○問：你講那個明細表，為什麼不傳真上來；丁○○答：不是，不要惹
    風波；丙○○續稱：這絕對沒有風波，我自己要了解‧‧‧，那不足件數是要補
    幾件；丁○○答：你總共補到三十件就對了。及同日十五時五十七分之通話記錄
    ：丙○○稱：總共件數差不多二十七件，‧‧‧，這件數不夠的，是你們共同的
    ，還是怎樣；丁○○稱：各人各人負擔呀‧‧‧東西係我們的，我們為何要負擔
    不足的‧‧‧在那是用美金換港幣，他是吵什麼；丙○○續稱：就是倍率的問題
    ，他（應指乙○○）這樣算法也有他的算法‧‧‧；丁○○續稱：你不能這樣講
    ，美金三、四十萬要怎樣帶出去，‧‧‧，港幣三、四十萬要如何帶在身上；‧
    ‧‧丙○○又稱：這筆錢我付出‧‧‧大家不可能講太清楚，大家可能都要跑路
    等語。足見丙○○對於所販安非他命之數量、價格、乃至風險諸事，均知悉甚詳
    。故被告丙○○確有參與本件販賣輸入安非命之事務，及乙○○與丁○○就上開
    安非他命均有分配數量及費用等事甚明。從而，本案因安非他命輸入後，即由專
    案小組人員會同財政部關稅總局及基隆關稅局人員予以監控貨櫃動向，並加以追
    蹤查獲，尚未脫手，以致無分贓之事證，被告丙○○辯稱不知其餘被告所運送為
    安非他命，且無分贓情事，顯均不足採。本件事證已甚明確，被告等人之犯行均
    堪認定。
四、同案被告丁○○雖於原審及本院歷審審理中改稱：上開二十七公斤安非他命，其
    中十七公斤係乙○○的，另十公斤係甲○○託伊聯絡購買的，伊僅買麻黃素做減
    肥藥；證人甲○○及同案被告邱世明亦於原審附和供稱：其中十公斤之安非他命
    ，係甲○○出錢買的云云；丙○○亦於原審翻供稱：亦並不知其他被告有買入安
    非他命之事，調查站中為求具保，才胡亂供認知情云云。惟同案被告乙○○否認
    有見過並出售安非他命與甲○○，及欲介紹錢姓友人與被告丁○○製作減肥藥等
    事實。且據證人甲○○所提護照、臺胞證、冰花酒店住宿登記表及出入境資料等
    ，僅足證明該證人甲○○曾陪同丁○○出境至中國大陸，投宿冰花酒店之事實，
    至其是否有意購買安非他命，甲○○已傳拘無著，不能證實。且觀諸同案被告丁○○於八十七年三月十八日在屏東調查站初供稱：「伊與邱世明因經濟狀況不佳
    ，便議謀進口安非他命圖利，嗣經丙○○介紹乙○○與伊認識，乙○○表示可在
    大陸找到安非他命之貨源，嗣於八十七年二月下旬丙○○通知伊，乙○○已在大
    陸找到貨源，伊表示欲購十公斤，丙○○那方面約二十公斤安非他命之運費一百
    二十萬元，伊先拿一半六十萬元，同年二月二十六日丙○○將該六十萬元運費匯
    入伊合作金庫之帳戶，伊原欲與丙○○同往大陸驗貨，後因丙○○突然生病，才
    由其身邊『小弟』與伊同往大陸，翌日乙○○便將二袋安非他命交與邱世明安排
    運送回台，警調人員在伊住處查獲之中國大酒店便條紙二張，係分別記載前開安
    非他命之重量及價格」等語；及其於八十七年三月十八日偵查初訊供稱：「前開
    二十七公斤之安非他命，其中十七公斤係乙○○的，十公斤係伊的，伊至廣州天
    龍飯店與乙○○會合取得上開安非他命後，交由邱世明運送」等語；與同案被告
    邱世明於同前調查站中供稱：「八十六年七、八月間，丁○○稱欲走私安非他命
    ，要求伊安排走私路線，每公斤讓伊賺取運費六萬元，同年十二月，伊便與丁○○開始準備以樹頭夾藏安非他命走私來台時丁○○有先付二十五萬元運費與伊，
    嗣於八十七年三月一日，丁○○通知伊至中國廣州天龍飯店會合，並改稱運費每
    公斤四萬元，數量為三十公斤，伊按丁○○指示至飯店前自一計程車後車廂內取
    出二個手提袋，內藏安非他命共二十七包後，即將之帶回廈門藏在預購之樹頭中
    ，並委託廣博貿易有限公司代為辦理樹頭之進口事宜，該公司又委託明泰報關行
    辦理報關事宜，嗣伊與貨運公司陳姓司機約妥送貨地點，貨送至目的地即為專案
    小組查獲」等語，互核一致，堪予採信。且綜觀上述情節，均未提及丁○○有為
    他人購買安非他命之事，僅曾提及有一「小弟」（應指甲○○）與伊同往大陸驗
    貨之情。參以同案被告丁○○於原審八十七年五月二十六日調查程序中供稱：「
    八十七年二月二十八日，伊係一人獨自去天龍飯店與乙○○碰面，因甲○○不認
    識乙○○所以要伊將錢交與乙○○，翌日下午伊與邱世明在同一飯店前，向乙○○取貨後，便交由邱世明運送入境」等語；核與證人甲○○於原審八十七年五月
    二十六日調查程序中證稱：「係伊本人親至天龍飯店，將錢交給乙○○，當天交
    完錢後，伊與其他人各自離開，翌日交貨之事，伊並不知情」等語，及邱世明於
    原審同日調查程序供稱：「八十七年二月底，伊接獲丁○○通知至天龍飯店會合
    ，在場見丁○○帶一名朱姓小弟，彼三人僅一同用餐，並未談及交錢或任何事」
    等語，顯有不符。由上足證，上開十公斤之安非他命非甲○○出資所購買，甲○○所證伊購買十公斤，顯係勾串迴護被告丁○○之詞，殊不足採。又同案被告丁○○於八十七年三月十八日在屏東調查站初供稱：「伊與邱世明因經濟狀況不佳
    ，便議謀進口安非他命圖利，嗣經丙○○介紹乙○○與伊認識，乙○○表示可在
    大陸找到安非他命之貨源，．．．」等情以觀，被告等在大陸地區購買安非他命
    ，有營利意圖甚明。
五、按行為後法律有變更者，適用裁判時之法律，但裁判前之法律有利於行為人者，
    適用最有利於行為人之法律，刑法第二條第一項但書定有明文。查本件被告等最
    後犯罪行為終了於八十七年三月十八日，而「毒品危害防治條例」業於被告等三
    人行為後即八十七年五月二十日經總統公布，並於同年月二十二日生效，依該條
    例第二條第二項二款規定已將安非他命列為第二級毒品，經比較同條例第四條第
    二項規定：「製造、運輸、販賣第二級毒品者，處無期徒刑或七年以上有期徒刑
    ，得併科新台幣七百萬元以下罰金」，與麻醉藥品管理條例第十三條之一第二項
    第一款規定：「非法輸入、製造、運輸、販賣屬於第二條第四款之麻醉藥品者，
    處五年以上有期徒刑，得併科五萬元以下罰金」，後者之規定較有利於被告，揆
    諸刑法上開規定，本件仍應適用麻醉藥品管理條例處斷，先此敘明。
六、查「安非他命」屬中樞神經興奮劑，具有輕微之成癮性，服用後會產生依賴性、
    耐藥性、並引起不安、頭昏、顫抖、亢進性反應、央逐、焦慮、譫妄、慢性中毒
    、精神障礙、類似精神分裂症之錯覺、幻覺、妄想及伴有行動與性格異常等副作
    用。其劑量增大時，甚或會致死亡。而其慣用者，由於精神錯亂，更具有暴力攻
    擊及反社會行為等傾向，情況極為嚴重，尤以戒解不易，其毒害不在煙毒之下，
    乃經行政院衛生署於七十九年十月九日以七九、十、九衛署藥字第九０四一四二
    號公告列入麻醉藥品管理條例第二條第四款所定「化學合成類麻醉藥品」管理，
    ，依同條例第十三條規定不得非法輸入、運輸、販賣。又販賣毒品罪，僅須以營
    利為目的，予以販入或賣出，有一於此，其犯罪即為完成，不以販入後復行出賣
    為要件（最高法院八十二年台覆字第九四號判決參照）。核本件被告等人違反規
    定，共同以營利為目的，自大陸地區販入安非他命後，轉經香港地區輸入臺灣基
    隆港，並運輸至上開查獲地點，所為均係犯麻醉藥品管理條例第十三條之一第二
    項第一款之販賣化學合成麻醉藥品安非他命、輸入化學合成麻醉藥品安非他命、
    運輸化學合成麻醉藥品安非他命等罪。被告丙○○與丁○○、乙○○及通緝中之
    邱世明彼四人就上開犯行間，有犯意聯絡，行為分擔，均應論以共同正犯。至被
    告等人輸入化學合成麻醉藥品安非他命之一個行為，同時有懲治走私條例第二條
    第一項之私運管制物品進口及麻醉藥品管理條例第十三條之一第二項第一款之輸
    入化學合成麻醉藥品之二個法條可資適用，屬法規競合，依重法優先於輕法之原
    則，應擇一重之麻醉藥品管理條例第十三條之一第二項第一款之輸入化學合成麻
    醉藥品安非他命罪論處，併此敘明。又渠等所犯販賣、輸入、運輸化學合成麻醉
    藥品三罪間，為一行為而觸犯數罪名之想像競合關係，應從一重之販賣化學合成
    麻醉藥品罪處斷，本件公訴人起訴僅認被告等係犯輸入化學合成麻醉藥品一罪，
    惟被告等三人所另犯之麻醉藥品管理條例第十三條之一第二項第一款之販賣化學
    合成麻醉藥品安非他命、運輸化學合成麻醉藥品安非他命之事實，此部分公訴人
    雖未起訴，但被告等所涉此部分之犯罪事實，核與公訴人所起訴之犯罪事實有裁
    判上一罪之法規競合及想像競合關係，本院自得就此部分逕為審認，併此明；
    另渠等持有化學合成麻醉藥品之低度行為，應為販賣化學合成麻醉藥品之高度行
    為所吸收，不另論罪。原審予以論罪科刑，固非無見。惟(一)公訴人起訴僅起訴被
    告等係犯輸入化學合成麻醉藥品一罪之事實，而原審對被告等人所另犯之麻醉藥
    品管理條例第十三條之一第二項第一款之販賣化學合成麻醉藥品安非他命、運輸
    化學合成麻醉藥品安非他命之事實逕予審認，並未於理由欄內說明就此部分逕為
    審理之理由，即有未洽。(二)又想像競合犯與法規競合之區別在，前者係一個行為
    發生數結果，侵害數法益，而觸犯數罪名；後者係一行為發生一個結果，侵害一
    個法益，觸犯一罪名。被告等所為輸入化學合成麻醉藥品之一個行為，而同時有
    懲治走私條例第二條第一項及麻醉藥品管理條例第十三條之一第二項第一款之輸
    入化學合成麻醉藥品安非他命二法規可資適用，屬法規競合，應擇一重之麻醉藥
    品管理條例第十三條之一第二項第一款之輸入化學合成麻醉藥品罪論處，原審認
    被告等此部分係想像競合關係，尚有未洽。(三)牽連犯與想像競合犯之主要區別，
    在前者為兩個以上之行為，觸犯兩個以上之獨立罪名；後者則為一個行為觸犯兩
    個以上之罪名，原判決事實認定被告等所犯販賣、輸入、運輸化學合成麻醉藥品
    三罪間，係一個行為觸犯兩個以上之罪名，應屬想像競合犯，原判決認有方法結
    果之牽連關係，自有未洽。(四)本件扣案之化學合成麻醉藥品安非他命二十七包（
    淨重二十三．九六公斤、包裝重為八百六十四公克）有法務部調查局八十七年四
    月九日（陸）00000000號檢驗通知書附卷可稽。原判決諭知扣案之化學
    合成麻醉藥品安非他命二十七包（淨重二十三．九六公克）沒收，顯將公斤誤為
    公克，且就供犯罪所用之包裝部分漏未宣告沒收，仍有未洽。被告丙○○上訴意
    旨猶執前詞，認原判決採證不當，雖不足採，惟原判決既有可議，自應由本院將
    原判決撤銷改判。爰審酌被告丙○○為謀私利，與乙○○、丁○○、邱世明等人
    共同意圖營利販賣安非他命，戕害國民身心健康，對社會善良風俗及安寧秩序損
    害非輕，又所販入安非他命之數量龐大，危害益鉅，被告丙○○僅參與謀議，並
    居中聯繫販賣安毒事宜，雖尚未從中牟利，然犯後亦執詞否認犯行，毫無悔意等
    一切情狀，量處有期徒刑陸年。又扣案之安非他命二十七包（純質淨重二十三‧
    九六公斤），為違禁物，依刑法第三十八條第一項第一款宣告沒收；包裝部分係
    被告等所共有供犯罪所用，併依刑法第三十八條第一項第二款宣告沒收。
據上論結，應依刑事訴訟法第第三百六十九條第一項前段、第三百六十四條、第二百
九十九條第一項前段，麻醉藥品管理條例第十三條之一第二項第一款，懲治走私條例
第二條第一項，刑法第十一條前段、第二條第一項但書、第二十八條、第五十五條、
第三十八條第一項第一款、第二款，判決如主文。
本案經檢察官曾顯智到庭執行職務。
中    華    民    國      八十九      年      一      月      三十一    日
                                  臺灣高等法院臺南分院刑事第二庭
                                      審判長法官  游    明    仁
                                            法官  呂    佳    徵
                                            法官  李    文    福
右正本證明與原本無異。
如不服本判決，應於判決送達後十日內向本院提出上訴狀，其未敘述理由者並應於提
出上訴狀後十日內向本院補提理由書（應附繕本)。
                                  法院書記官  徐    瑞    清
中    華    民    國      八十九      年      二      月      一        日
附錄：本判決論罪科
麻醉藥品管理條例第十三條之一
第二項：違反前條之規定，其屬於第二條第四款之麻醉藥品者，依左列規定處罰：
第一款：非法輸入、製造、運輸、販賣者，處五年以上有期徒刑，得併科五萬元以下
罰金。
懲治走私條例第二條第一項：
私運管制物品進口、出口逾公告數額者，處七年以下有期徒刑，得併科七千元以下罰
金。


司法院資訊處製作；財團法人民間司法改革基金會備份。
